臺灣高等法院民事判決　　　　　　　 95年度上更(一)字第106號
上　訴　人　恆馳實業股份有限公司
　　　　　　　　　　　　樓
法定代理人　乙○○
　　　　　　　　　　　　樓
訴訟代理人　許永昌律師
被上訴人　　碼斯特科技股份有限公司
法定代理人　甲○○
訴訟代理人　張立業律師
複代理人　　林于椿律師
上列當事人間請求給付貨款事件，上訴人對於中華民國93年5月
28日臺灣士林地方法院91年度訴字第400號第一審判決提起上訴
，經最高法院發回更審，上訴人為訴之變更，本院於96年2月13
日言詞辯論終結，判決如下：
    主  文
上訴人應給付被上訴人美金62,191元及自96年1月11日起至清償
日止按年息5%計算之利息。
變更之訴訴訟費用由上訴人負擔。
本判決被上訴人以美金2萬元為上訴人供擔保後，得假執行。
    事實及理由
甲、程序方面：
一、按請求之基礎事實同一者，依民事訴訟法第446條第1項及同
    法第255條第1項第2款之規定，縱於訴狀送達後，原告仍得
    將原訴變更或追加他訴，無須得被告同意。
二、被上訴人依據買賣關係起訴請求上訴人給付新台幣2,039,88
    4元及自91年4月20日起至清償日止按年息5%計算之利息，其
    於本件更審時依據相同之法律關係及本於同一基礎事實，將
    請求之標的改為給付美金62,191元及自 96年1月11日起算之
    法定遲延利息，其所為訴之變更，合於上開「請求之基礎事
    實同一」要件，應予准許。
三、次按在第二審為訴之變更合法者，原訴可認為已因而視為撤
    回時，第一審就原訴所為判決，自當然失其效力，第二審法
    院應專就新訴為裁判，無須更就該判決之上訴為裁判（最高
    法院71年度台上字第3746號判例參照）。被上訴人之訴既經
    變更，依前揭判例意旨，原審就原訴所為之判決，除確定部
    分外，當然失其效力，本院自應專就新訴為裁判，無須更就
    上訴人對該判決之上訴為裁判，合先說明。
乙、實體方面：
一、被上訴人主張：上訴人於89年11月8日向被上訴人訂購傢俱
    library4515組（訂單編號為DR00000000），出口至加拿大
    ，每組單價為29.38美元，總價款為132,650.7美元。被上訴
    人於接獲訂單後即交由關係企業阿里山木業股份有限公司（
    下稱阿里山公司）生產。嗣上訴人於90年1月5日傳真「裝船
    通知」予被上訴人，通知被上訴人將已完成之傢俱於同年月
    11日運送至高雄港結關，上訴人並於同年1月8日至10日至阿
    里山公司現場驗貨，經上訴人驗貨合格後，於同年1月10 日
    裝櫃，並於同日傳真「出貨發票開立明細」予被上訴人，通
    知被上訴人開立傢俱library2,016組，總價款加上營業稅為
    美金62,191.585元，被上訴人乃依上訴人指示開立總價款（
    含營業稅97,137元））為新台幣2, 039, 884元之發票給上
    訴人，但買賣以美元計價。上訴人迄未給付貨款予被上訴人
    ，被上訴人本於兩造所訂買賣契約起訴請求判命上訴人應給
    付被上訴人美金62,191元及自96年1月11日起算之法定遲延
    利息。並訴之聲明：(一)上訴人應給付被上訴人美金62,191
    元及自96年1月11日起至清償日止按年息5%計算之利息。(二)
    願供擔保請准宣告假執行。
二、上訴人辯稱：上訴人於89年11月8日向被上訴人訂購傢俱乙
    批，其中包括library15,480組、boston40,050組及fontana
    4,350組。被上訴人乃向阿里山公司訂貨，並陸續出貨
    library 5,020組、boston4千組、fontana4,280組。上訴人
    就lib rary3,004組、boston4千組及fontana4,280組業以美
    元給付貨款予被上訴人。惟系爭傢俱運抵加拿大後，發現與
    約定之貨樣不符，有木頭龜裂、斷裂、刮傷等嚴重瑕疵，上
    訴人之加拿大客戶及訴外人DOREL公司無法接受。上訴人通
    知被上訴人派員至加拿大確認後，雙方協議修補，經被上訴
    人派人至加拿大修補至93年3月底。上訴人爰以被上訴人所
    負下列債務與系爭貨款債務互為抵銷：(一)退貨損失部分：
    DORE L公司對上訴人退貨library205組、boston463組，
    fontana5 69 組，拒絕付款金額為36,161.54美元，上訴人
    得依民法第226 條第1項之規定，請求被上訴人賠償上訴人
    所受損害及所失利益。退一步言，縱以90年3月27日之統計
    表為退貨數量之依據，DOREL公司退貨library64組、
    boston463組，fontana 560組，拒絕付款金額為30,392美元
    。(二)未出貨損失部分：上訴人向被上訴人訂貨，被上訴人未
    出貨library 10,460組、boston50組、fontana70組。上訴
    人所失利益library每組為5.29美元、boston每組為4.53美
    元、fontana每組為3.38 美元。因未出貨部分業經DOREL公
    司取銷訂單，是未出貨部分之履行對上訴人已無利益，上訴
    人得拒絕受領，並依民法第226條第2項之規定請求所失利益
    之損害賠償為55797美元。(三)倉租費部分：DOREL公司承租倉
    庫修補傢俱支出倉租費加幣1,360元，折合美金875元，
    DOREL公司自上訴人貨款中扣除875美元，上訴人得依民法第
    227條第2項規定請求被上訴人賠償。(四)修補費用部分：
    DOREL公司僱用工人修補傢俱支出工資加幣243,540.92元，
    折合15660美元。DOREL公司自上訴人貨款中扣除15,660美元
    ，上訴人得依民法第227條第2項規定請求被上訴人賠償。(五)
    廢棄物處理費用部分：DOREL 公司退貨之傢俱，被上訴人同
    意銷毀，DOREL公司支出銷毀費用加幣1,500元，折合美金
    965美元，DOREL公司自上訴人貨款中扣除965美元，上訴人
    得依民法第227條第2項規定請求被上訴人賠償。(六)代償借款
    部分：被上訴人員工在加拿大期間向DOREL公司借款300美元
    ，由上訴人代為清償，上訴人自得依民法第176條規定向被
    上訴人求償等語。並答辯聲明：上訴駁回。
三、兩造不爭之事實：
  (一)上訴人於89年11月8日向被上訴人下編號DR00000000訂單，
    向被上訴人訂購傢俱library4,515組，被上訴人已出貨2,01
    6組，上訴人未給付貨款59,230.8美元，加計稅金為62,191.
    585美元。
  (二)兩造約定以美金給付價金，被上訴人已出貨部分，除系爭貨
    款外，其餘貨款上訴人業以美金付清。
　(三)DOREL公司與上訴人就未出貨部分曾成立買賣契約，嗣後
    DOREL公司已與上訴人解除買賣契約取消訂單。
  (四)兩造並未就前揭退貨損失、未出貨損失、倉租費、修補工人
    之工資、廢棄物處理費用、代償借款約定以何種貨幣給付。
四、被上訴人請求上訴人給付價金美金62,191元及法定遲延利息
    ，上訴人對其未給付上開貨款並不爭執，惟辯稱：被上訴人
    給付之貨物有瑕疵，應依民法第226條第1、2項請求被上訴
    人賠償上訴人退貨損失36,161.54美元、未出貨損失55,797
    美元，依民法第227條第2項規定請求被上訴人賠償倉租費
    875美元、修補費用15,660美元、廢棄物處理費用965 美元
    ，依民法第176條規定，請求被上訴人給付上訴人代償被上
    訴人員工借款300美元，其得主張與上開貨款抵銷等語。經
    查：
　(一)關於退貨及未出貨損失部分：
   1.按民法上所謂「給付不能」，係指依社會觀念其給付已屬
     不能者而言，亦即債務人所負之債務不能實現，已無從依
     債務本旨為給付之意。如房屋毀損、滅失或另出租他人並
     交付使用，無從依租賃契約交付承租人使用；或買賣之物
     法令禁止交易，而無法交付等是。至給付困難，如買受人
     無資力支付價金；或應給付之物有瑕疵而能補正者，則難
     謂為給付不能。如給付並非不能，僅給付之內容不符債務
     本旨，則屬不完全給付，而非給付不能。如約定給付代替
     物，而非特定物，依社會觀念，亦不生給付不能之問題。
   2.上訴人自承其於89年間向被上訴人訂購傢俱library15,480
     組、boston40,050組及fontana4,350組，被上訴人已陸續
     出貨library5,020組、boston4千組、fontana4,280組，上
     訴人就boston及fontana全部出貨部分、library3,004組出
     貨部分，均已給付貨款予被上訴人等事實，其雖主張系爭
     傢俱運抵加拿大後，發現與約定之貨樣不符，有木頭龜裂
     、斷裂、刮傷等嚴重瑕疵，惟上訴人自承被上訴人曾派人
     至加拿大修補至93年3月底，被上訴人亦既已交付系爭傢俱
     給上訴人，並派人修補瑕疵，上訴人未能提出證據足證系
     爭傢俱之瑕疵完全無法修補，縱被上訴人給付之內容不符
     債務本旨，亦屬不完全給付，而非給付不能。再者，兩造
     買賣之上開傢俱係屬代替物，而非特定物，依社會觀念，
     不生給付不能之問題。
   3.因此，上訴人依據民法第226條之給付不能損害賠償請求權
     ，請求被上訴人賠償上訴人退貨損失36,161.54美元、未出
     貨損失55,797美元，並主張以之與上開貨款抵銷云云，即
     無可採。
  (二)關於代償借款部分：
    1.按因管理須管理事務利於本人，且不違反本人明示或可得
      推知之意思者，管理人始得就其為本人支出必要或有益之
      費用，請求償還，民法第176條規定甚明。
    2.上訴人主張：被上訴人員工在加拿大期間向DOREL公司借
      款300美元，由上訴人代為清償，上訴人自得依民法第176
      條規定向被上訴人求償等語。被上訴人辯稱此借貸行為與
      被上訴人無關等語。查被上訴人員工如有向DOREL公司借
      款300美元而由上訴人代償之事實，上訴人所代償者係該
      員工與DOREL公司間之借款債務，上訴人係為該員工而非
      被上訴人所支出，並非無因管理。
    3.上訴人未能舉證證明其有為被上訴人管理事務而支出費用
      之事實，其主張得依民法第176條規定請求被上訴人給付
      上開代償借款300美元，並以之與系爭貨款主張抵銷云云
      ，亦無可採。
  (三)關於倉租費、修補費用、廢棄物處理費用部分：
    1.上訴人主張：DOREL公司承租倉庫修補傢俱支出倉租費加
      幣1,360元（折合美金875元），僱用工人修補傢俱支出工
      資加幣243,540.92元（折合15,660美元），支出銷毀費用
      加幣1,500元（折合美金965美元），DOREL公司自上訴人
      貨款中扣除倉租費875美元、修補費用15,660美元、廢棄
      物處理費用965美元，上訴人得依民法第227條第2項規定
      請求被上訴人賠償，並以之與系爭貨款抵銷等語。
    2.上訴人所主張之事實，並提出DOREL公司請款單為証（本
      院卷，111頁），被上訴人則否認DOREL公司庫存貨物均為
      其退貨且有其應負責之瑕疵存在，並否認其對上開倉租費
      、修補費用、廢棄物處理費負損害賠償之責。查上開請款
      單充其量僅能證明DOREL公司因系爭貨物有瑕疵向上訴人
      請求支付倉租費、修補費、廢棄物處理費之事實，不能證
      明上訴人已依該請款單付款予DOREL公司，上訴人雖稱
      DOREL公司自應給付上訴人之貨款中扣除等語，惟自承並
      無扣款資料等語（本院卷，203頁背面），則其主張其因
      系爭貨物瑕疵而受有支付上開倉租費、修補費用、廢棄物
      處理費用之損失云云，亦無可採。
    3.退步而言，縱認上訴人主張其因系爭貨物瑕疵而受有支付
      上開倉租費、修補費用、廢棄物處理費用之損失等語屬實
      ，上開請款單所請求者係加幣而非美金，兩造並未就倉租
      費、修補工人之工資、廢棄物處理費用約定以何種貨幣給
      付等事實，為上訴人所不爭（本院卷，203頁背面；原審
      卷2，227頁），上訴人且自承本案卷內DOREL公司以加幣
      折算美金自其應給付上訴人之貨款中扣除上開費用之證據
      （本院卷，203頁被面），上訴人既未能提出證據足證其
      係給付DOREL公司美金而非加幣之事實，其主張其已受有
      支付美金之損失云云，即無足採。最高法院19年上字第10
      48號判例明載：「債務之抵銷須彼此互負債務，而其給付
      種類相同，並均屆清償期為要件。」依此判例意旨，上訴
      人所受之加幣損失與其應給付之美金貨款債務種類並不相
      同，上訴人不得主張抵銷。
    4.綜上所述，上訴人主張其得以支出上開倉租費、修補費用
      、廢棄物處理費用之損失而與系爭貨款債務主張抵銷云云
      ，即屬不能准許。
  (四)被上訴人所為之上開抵銷抗辯均不能准許，上訴人主張兩造
    所約定之付款方式為「裝船日付現金（BY CASH AT ONBOARD
     DAY」之事實，業據其提出訂單為證（原審卷，13頁）。兩
    造約定以美金計價，被上訴人已依約於90年間交付貨物完畢
    ，上訴人迄未給付價金美金621,91元等事實，為兩造所不爭
    ，則被上訴人請求上訴人給付被上訴人美金62,191元及自96
    年1月11日起算之法定遲延利息即為正當，應予准許。
五、從而被上訴人本於買賣契約請求上訴人給付被上訴人美金62
    ,191 元及自其於95年12月21日當庭提起本件變更之訴（本
    院卷，167頁）後之96年1月11日起算（本院卷，177頁背面
    ）之法定遲延利息，為有理由，應予准許。被上訴人陳明願
    供擔保請准宣告假執行，經核並無不合，爰酌定相當擔保金
    額准許之。
六、本件事證已臻明確，兩造其餘攻擊防禦方法及所提證據資料
    ，經逐一審酌對前開論斷結果無礙，爰不再一一論述，併予
    敘明。
丙、據上論結，本件變更之訴為有理由，依民事訴訟法第78條、
    第463條、第390條第2項，判決如主文。
中　　華　　民　　國　　96　　年　　2 　　月　　16　　日
　　　　　　　　　  民事第十三庭
                        審判長法　官  劉勝吉
　　　　　　　　　　　        法　官  陳駿璧
　　　　　　　　　　　        法　官  高鳳仙
正本係照原本作成。
如不服本判決，應於收受送達後20日內向本院提出上訴書狀，其
未表明上訴理由者，應於提出上訴後20日內向本院補提理由書狀
（均須按他造當事人之人數附繕本）上訴時應提出委任律師或具
有律師資格之人之委任狀；委任有律師資格者，另應附具律師資
格證書及釋明委任人與受任人有民事訴訟法第466條之1第1項但
書或第2項（詳附註）所定關係之釋明文書影本。
中　　華　　民　　國　　96　　年　　2 　　月　　26　　日
　　　　　　　　　　　　　　　書記官　黃慶霽
附註：
民事訴訟法第466條之1（第1項、第2項）：
對於第二審判決上訴，上訴人應委任律師為訴訟代理人。但上訴
人或其他法定代理人具有律師資格者，不在此限。
上訴人之配偶、三親等內之血親、二親等內之姻親，或上訴人為
法人、中央或地方機關時，其所屬專任人員具有律師資格並經法
院認為適當者，亦得為第三審訴訟代理人。
